臺灣高等法院民事判決　九十三年度上易字第二三八號
　　上　訴　人　冠品電業有限公司
　　法定代理人　李明志
　　訴訟代理人　林明正律師
　　複代　理人　吳忠勇律師
　　被上　訴人　五龍電子企業股份有限公司
　　法定代理人　劉娟娟
　　訴訟代理人　陳雅萍律師
當事人間給付貨款事件，上訴人對於中華民國九十三年一月六日台灣基隆地方法院九
十二年度訴字第三三四號第一審判決提起上訴，本院於民國九十三年七月二十八日言
詞辯論終結，判決如左：
    主    　文
上訴駁回。
第二審訴訟費用由上訴人負擔。
    事實及理由
一、上訴人起訴主張：被上訴人向伊訂購汽車霧燈配線組等線材，經伊交付部分成品
    ，總價十一萬九千二百五十元，但其餘成品趕工不及，經兩造合意變更此部分買
    賣標的為半成品及原料，總價四十萬九千六百五十五元，伊已於民國（下同）九
    十二年四月八日交付此半成品及原料予被上訴人，但被上訴人拒不支付價金，為
    此依民法第三百六十七條規定，請求被上訴人給付價金五十二萬八千九百零五元
    ，及自九十二年十月一日起至清償日止，按年息百分之五計算之利息，並願供擔
    保，聲請宣告假執行等語。原審判命被上訴人給付成品部分價金十一萬九千二百
    五十元及其利息，並為附條件之假執行宣告，被上訴人未上訴而告確定。原審駁
    回上訴人其餘之訴及假執行之聲請，上訴人不服，提起上訴，聲明求為：(一)原判
    決不利於上訴人部分廢棄，(二)廢棄部分，被上訴人應再給付上訴人四十萬九千六
    百五十五元，及自九十二年十月一日起至清償日止，按年息百分之五計算之利息
    。
二、被上訴人則以：伊未同意買受原料及半成品，但上訴人希望伊代尋買家，於九十
    二年四月八日將原料交由伊保管等語，資為抗辯，聲明求為駁回上訴。
三、查上訴人主張：被上訴人於九十二年二月二十七日、三月九日分別向伊訂購汽車
    霧燈配線組等線材，伊已交付品名F19-1113-SASYA、F19-1113-SASY2各一千五百
    件成品，其餘趕工不及而未交付成品等語，業據上訴人提出訂購單、應收帳款對
    帳單、被上訴人變更登記表、貨物收據、上訴人設立登記表相符（原審卷第七、
    八、十、二十六、六十六頁、本院卷第三十八頁），並有被上訴人提出其變更登
    記表可稽（本院卷第四十五頁），復為被上訴人所不爭執，堪信為真正。
四、上訴人主張：被上訴人同意收購未交付成品部分之半成品及原料，價金共計四十
    萬九千六百五十五元云云，為被上訴人否認。按民事訴訟法第二百七十七條規定
    ：「當事人主張有利於己之事實者，就其事實有舉證之責任。但法律別有規定，
    或依其情形顯失公平者，不在此限。」最高法院四十三年台上字第三七七號判例
    闡示：「請求履行債務之訴，除被告自認原告所主張債權發生原因之事實外，應
    先由原告就其主張此項事實，負舉證之責任，必須證明其為真實後，被告於其抗
    辯事實，始應負證明之責任，此為舉證責任分擔之原則。」本件兩造原約定買賣
    標的物為成品，上訴人陳稱兩造合意變更部分標的物為半成品及原料，乃主張兩
    造解除一部原成品買賣契約，另成立半成品及原料契約之買賣契約，惟被上訴人
    否認有此事實，自應由上訴人先就此項事實負舉證之責任。查：
(一)上訴人雖提出材料及加工明細表（原審卷第十一至十四頁），主張為被上訴人同
    意收購之半成品及原料。但該明細表未經被上訴人簽認，上訴人亦未舉證以實其
    說，此部分主張尚不可採。
(二)上訴人提出出貨單二紙（原審卷第九頁），主張其於九十二年四月八日交付系爭
    半成品及原料予被上訴人。被上訴人雖自認此書證為真正，但抗辯其僅收受原料
    ，不包括半成品。經查，上開出貨單記載之物品未顯示為半成品或原料，且證人
    郭志成證稱：「我是上訴人廠長，原審卷第七、八頁訂購單是我與被上訴人簽訂
    ，性質屬汽車上線材。第九頁出貨單之貨物是由我送到被上訴人公司，出貨單所
    記載的品名是訂購單上貨物的零件名稱，出貨單上的東西是被上訴人所訂購貨品
    上的材料。」（原審卷第五十五至五十八頁），上訴人復未舉證證明其中包括半
    成品，自應認被上訴人之抗辯為可採。
(三)動產之交付，其原因關係可能為買賣或贈與或寄託或借貸等，不一而足。上開出
    貨單未記載出貨之原因關係，且證人劉克忠證稱：「我是被上訴人之廠長．．被
    上訴人的工程師游安盛簽收上訴人的原料，因為游安盛只知道我與郭志成聯繫配
    線的事宜，他認為認識，送來了簽收無妨。沒有同意收購上訴人的原料，原料在
    被上訴人公司倉庫，賣不出去。游安盛簽收這批原料後，我與郭志成聯繫，郭志
    成說要我幫他找買家出售。」（原審卷第七十三、七十四頁），自無從據此出貨
    單推論被上訴人同意收購該批原料而收受之。
(四)證人郭志成雖證稱：「被上訴人的劉克城有答應願意吸收我們買材料的費用，原
    審卷第十一至十四頁是材料的單價，我們向被上訴人報價，經被上訴人同意。我
    們是口頭承諾，當時是我到被上訴人公司開會。被上訴人有同意付半成品加工費
    ，也是口頭承諾。」（原審卷第五十七至五十九頁）。然查，證人劉克城證稱：
    「我是被上訴人之總經理，我今年七月才回國受雇於被上訴人，沒有與郭志成協
    商同意支付半成品及原料費用，沒有參與本件買賣，我沒有在台灣。」（原審卷
    第七十二頁），與被上訴人提出全民健康保險保險對象投保申報表、勞工保險卡
    （本院卷第四十三、四十四頁），及本院調取劉克城之入出境記錄（本院卷第六
    十頁），顯示其自九十二年五月三十日至七月二日期間不在國內相符，證人郭志
    成之證言尚非無疑。且縱認劉克城曾為上開表示，但上訴人未舉證證明劉克城當
    時有權代表或代理被上訴人為此一承諾，其效力當不及於上訴人。
(五)證人張建東證稱：「我是幫被上訴人作半成品線材加工，被上訴人有叫我到上訴
    人公司載運電線回去加工，是半成品，完工之後我有向上訴人請款，成品市價約
    幾十萬元。（提示原審卷第十一至十四頁），編號有些我不知道，但有一些由我
    加工的。加工好的成品，被上訴人的劉先生載走了，好像是被上訴人的經理，送
    到汐止加工。（提示劉克忠名片，問：是否此人？）是的。被上訴人接單，交給
    上訴人作，上訴人趕不出來，請我幫忙作，我是經由一位三甲公司的賴先生介紹
    認識被上訴人的劉克忠，是劉先生叫我去上訴人公司載貨加工的。（問：成品是
    否交給被上訴人？）我不知道。（問：加工標的？）我作五千組的線材。」，並
    提出正勝實業有限公司之請款單（原審卷第五十二至五十四、六十二頁）。然查
    ，證人劉克忠證稱：「我是被上訴人之廠長。沒有指示張建東至上訴人公司載運
    材料加工，及至張建東的公司載走其加工之貨物。」（原審卷第七十三、七十四
    頁）。上訴人雖陳稱張建東就本案無利害關係，其證言較可採信云云，然揆諸上
    開請款單記載「互抵四月份貨款四千七百二十五元，應付正勝二千零三十八元」
    字樣，堪認正勝實業有限公司與被上訴人間持續有交易關係，證人張建東證述正
    勝實業有限公司與兩造間之往來情形，難謂毫無經濟上之利害關係。再查，正勝
    實業有限公司如受被上訴人委託將材料加工為半成品，並已交付半成品給被上訴
    人，為何正勝實業有限公司不向被上訴人請款，卻向上訴人請款？正勝實業有限
    公司於被上訴人取走半成品時，為何不要求被上訴人出具收據，以利於向被上訴
    人請款？是證人張建東之證言互有杆格，且違背交易常理，不足憑採。
(六)綜上，上訴人就所主張兩造解除原成品買賣契約，另成立半成品及原料契約之買
    賣契約之事實，未盡舉證之責，其本於此買賣契約請求被上訴人給付價金，顯然
    無據。
五、綜上論述，上訴人本於買賣契約，請求被上訴人給付半成品及原料之價金四十萬
    九千六百五十五元，及自九十二年十月一日起至清償日止，按年息百分之五計算
    之利息，為無理由，不應准許。其假執行之聲請失所附麗，應併予駁回。原審為
    上訴人敗訴之判決，及駁回其假執行之聲請，並無不合。上訴意旨指摘原判決不
    當，求予廢棄改判，為無理由，應予駁回。
六、據上論結，本件上訴為無理由，依民事訴訟法第四百四十九條第一項、第七十八
    條，判決如主文。
中　　　華　　　民　　　國　　九十三　　年　　　八　　　月　　　十一　　日
                              民事第十六庭
                                  審判長法  官  陳  邦  豪
                                        法  官  楊  絮  雲
                                        法  官  翁  昭  蓉
正本係照原本作成。
不得上訴。
中　　　華　　　民　　　國　　九十三　　年　　　八　　　月　　　十一　　日
　　　　　　　　　　　　　　　　　　　　書記官  王  才  生
